臺灣南投地方法院民事判決
110年度婚字第55號
原      告  甲○○  

被      告  乙○○  


上列當事人間請求離婚事件，本院於民國110年8月9日言詞辯論
終結，判決如下：
    主      文
一、准原告與被告離婚。
二、訴訟費用由被告負擔。
    事實及理由
壹、程序事項：
一、婚姻事件夫妻之一方為中華民國國民者，由中華民國法院審
    判管轄，家事事件法第53條第1項第1款定有明文。本件原告
    為中華民國人民，被告為香港人民，此有原告之戶籍謄本在
    卷可參，依上開規定，中華民國法院對於本件應具有審判權
    。
二、確認婚姻無效、撤銷婚姻、離婚、確認婚姻關係存在或不存
    在事件，專屬下列法院管轄：一、夫妻之住所地法院。二、
    夫妻經常共同居所地法院。三、訴之原因事實發生之夫或妻
    居所地法院。當事人得以書面合意定管轄法院，不受前項規
    定之限制。第1項事件夫或妻死亡者，專屬於夫或妻死亡時
    住所地之法院管轄。不能依前3項規定定法院管轄者，由被
    告住、居所地之法院管轄。被告之住、居所不明者，由中央
    政府所在地之法院管轄。家事事件法第52條定有明文。本件
    原告起訴主張兩造婚後，原告住在臺灣，被告則住在香港，
    而原告目前設籍在南投縣竹山鎮，有戶籍謄本可憑；再參原
    告提起本件離婚事件所主張之原因事實，包含被告未與原告
    同住，且兩造理念不合，相處期間不長，致兩造婚姻無法維
    持，依此應認原告之住所地即南投縣竹山鎮，屬兩造婚姻破
    綻之事實發生地，本院就本件離婚訴訟自有管轄權。
三、言詞辯論期日，當事人之一造不到場者，得依到場當事人之
    聲請，由其一造辯論而為判決。民事訴訟法第385 條第1 項
    定有明文。又家事訴訟事件，除本法別有規定者外，準用民
    事訴訟法之規定。家事事件法第51條亦有明文。本件被告經
    合法通知未於言詞辯論期日到場，核無民事訴訟法第386 條
    所列各款情事，爰依原告聲請，由其一造辯論而為判決。
貳、實體方面：
一、原告起訴主張：被告為香港地區人民，兩造於民國107年8月
    31日結婚，婚後未同住，原告住臺灣，被告住香港，嗣因兩
    造理念不合，價值觀上有落差，相處時間也不長，故曾口頭
    約定離婚，被告也願意來臺辦理離婚手續，卻囿於疫情關係
    一拖再拖，為此，爰依民法第1052條第1項第5款、第2項規
    定請求擇一為有利之認定，判准兩造離婚等語。
二、被告則經合法通知未於言詞辯論期日到場，亦未提出書狀為
    何聲明或陳述。
三、法院之判斷：
  ㈠民事事件涉及香港或澳門者，類推適用涉外民事法律適用法
    。香港澳門關係條例第38條前段定有明文。又離婚及其效力
    ，依協議時或起訴時夫妻共同之本國法；無共同之本國法時
    ，依共同之住所地法；無共同之住所地法時，依與夫妻婚姻
    關係最切地之法律。涉外民事法律適用法第50條定有明文。
    本件兩造無共同之本國法，亦未約定共同住所地，然據原告
    所述，兩造婚姻關係存續期間，均係被告來臺與原告同住，
    顯見兩造婚姻關係最切之地，應屬中華民國，按上規定，本
    件離婚事件應適用中華民國法律。
　㈡民法第1052條第2項規定有同條前項以外之重大事由，難以維
    持婚姻者，夫妻之一方得請求離婚。但其事由應由夫妻之一
    方負責者，僅他方得請求離婚。又民法親屬編於74年修正後
    ，於第1052條增列上開第2項離婚事由之概括規定，其目的
    在使夫妻請求裁判離婚之事由較富彈性，是夫妻間發生足使
    婚姻難以維持之重大事由者，雖不符合該條第1項所列各款
    情形，亦無不准依該條第2項訴請離婚之理（最高法院86年
    度第2次民事庭會議可資參照）。其所採者為消極破綻主義
    精神，而非積極破綻主義，因此若夫妻雙方均為有責時，則
    應衡量比較雙方之有責程度，而許責任較輕之一方向應負主
    要責任之他方請求離婚，如雙方之有責程度相同，則雙方均
    得請求離婚，以符公平，且符合民法第1052條第2項規定之
    立法目的。再是否有難以維持婚姻之重大事由，判斷標準為
    婚姻是否已生破綻而無回復之希望，此不可由原告已喪失維
    持婚姻意欲之主觀面加以認定，而應依客觀的標準，即難以
    維持婚姻之事實，是否已達於倘處於同一境況，任何人均將
    喪失維持婚姻希望之程度以決之（最高法院87年度台上字第
    1304號判決意旨參照）。
　㈢查兩造於107年8月31日結婚，現婚姻關係存續中乙節，有戶
    籍謄本、證明書、結婚書約在卷為憑，堪以認定。原告主張
    兩造婚後分別居住於臺灣、香港，相處時間甚短，被告亦有
    離婚意願等情，業據原告提出兩造LINE通訊軟體對話內容截
    圖、原告之母與被告間LINE對話內容截圖為佐，且經證人即
    原告之母張惠玲到庭證稱：兩造認識的時候，原告有跟其說
    認識被告，但沒有跟其說何時交往，被告也不常過來臺灣，
    被告都是用旅遊觀光來臺灣的；兩造結婚事前其不知道，是
    原告辦理完結婚登記，其看到戶口名簿才打電話問原告的，
    其看到的時候距離兩造結婚約二、三天；其有看過被告，沒
    幾次，五次以內；其最近一次看到被告是在四年前；其認為
    兩造沒有維繫婚姻之可能，被告之前有傳LINE給其表示要跟
    原告離婚，因為疫情沒有辦法過來辦理等語（見本院110年8
    月9日言詞辯論筆錄）。而被告已於相當時期受合法通知，
    未於言詞辯論期日到場，亦未提出任何書狀爭執，依證據調
    查之結果，堪信原告前揭主張為真實。
　㈣由上，參以證人張惠玲之證述並觀諸本院職權調取之被告入
    出國日期紀錄、入出境查詢結果瀏覽表顯示，被告在107年8
    月31日與原告辦理結婚登記後，旋於同年9月4日出境離臺，
    其後被告來臺次數僅有5次，且停留天數均未逾1月，可知兩
    造夫妻共同生活期間確至為短暫。佐以，被告最後一次出境
    日期為108年4月5日，此後被告未再來臺，而同居及互相扶
    助，乃夫妻關係最重要之基礎，捨此則難期婚姻關係之穩定
    與健全，本件兩造分居已逾2年，形同陌路，徒有夫妻之名
    ，無夫妻之實，婚姻意義盡失，況原告既向本院訴請離婚，
    被告亦曾向證人張惠玲表達欲與原告離婚之意，依一般人之
    生活經驗，實難期待兩造婚姻有再行修復之可能，足認兩造
    婚姻已有重大破綻。又前開婚姻破綻之發生，並無證據顯示
    原告係可歸責或責任較重之一方。從而，原告依民法第1052
    條第2項規定訴請判決離婚，為有理由，應予准許。本院既
    依民法第1052條第2項規定，准許原告離婚之請求，原告另
    依同條第1項第5款規定，訴請判決離婚，即無審究之必要，
    併予指明。
四、據上論結，本件原告之訴為有理由，依家事事件法第51條，
    民事訴訟法第385條第1項前段、第78條，判決如主文。
中　　華　　民　　國　　110 　年　　8 　　月　　23　　日
                   家事法庭     法  官  丁婉容　
以上為正本係照原本作成。
如不服本判決，應於送達後20日內，向本院提出上訴狀並表明上
訴理由，如於本判決宣示後送達前提起上訴者，應於判決送達後
20日內補提上訴理由書（須附繕本）；並向本院繳足上訴裁判費
。　　　　　　　　　 
中　　華　　民　　國　　110 　年　　8 　　月　　23　　日
                                 書記官  詹書瑋